臺灣板橋地方法院刑事裁定　　　　　　 94年度金重訴字第4號
公　訴　人　臺灣板橋地方法院檢察署檢察官
被　　　告　戊○○
選任辯護人　廖年盛　律師
上列被告因違反證券交易法等案件，經檢察官提起公訴（94年度
偵字第13926 號、第13911 號、第11493 號、第10112 號、第91
05號），本院裁定如下：
    主  文
戊○○應予羈押。
    理  由
一、本件被告戊○○前經檢察官於偵查中聲請羈押，經本院於94
    年6 月23日以94年度聲羈更字第2 號裁定准予羈押並禁止接
    見通信在案。嗣由台灣板橋地方法院檢察署檢察官於94年8
    月19日提起公訴（94年度偵字第13926 、13911 、11493 、
    10112 、9105號），於同年月22日繫屬本院，合先敘明。
二、按被告經法官訊問後，認為犯罪嫌疑重大，而有下列情形之
    一，非予羈押，顯難進行追訴、審判或執行者，得羈押之︰
    一逃亡或有事實足認為有逃亡之虞者；二有事實足認為有湮
    滅、偽造、變造證據或勾串共犯或證人之虞者；三所犯為死
    刑、無期徒刑或最輕本刑為五年以上有期徒刑之罪者，刑事
    訴訟法第101 條第1 項定有明文。而關於羈押與否之審查，
    其目的僅在判斷有無實施羈押強制處分之必要，並非認定被
    告有無犯罪之實體審判程序，故關於羈押之要件，無須經嚴
    格證明，以經釋明得以自由證明為已足；至於被告是否成立
    犯罪，乃本案實體上應予判斷之問題。再者，有無羈押被告
    之必要，係屬為保全被告使訴訟程序得以順利進行，或為保
    全證據或為保全對被告刑罰之執行目的，而對被告實施人身
    強制處分權。故審酌被告有無羈押必要，除被告犯罪嫌疑已
    屬重大外，自當基於訴訟進行程度、犯罪性質、犯罪實際情
    狀及其他一切情事，審慎斟酌有無上開保全目的，依職權妥
    適裁量，俾能兼顧國家刑事追訴、刑罰權之順暢執行及人權
    保障。
三、經查：
  (一)被告戊○○與共同被告辰○○、子○○、丑○○等人先後成
    立蕃薯網科技股份有限公司（下稱「蕃薯網公司」）、中華
    戲谷科技股份有限公司（下稱「中華戲谷公司」）、中華網
    投資有限公司（下稱「中華投資公司」）、技強科技股份有
    限公司（下稱「技強公司」）後，被告明知有價證券之募集
    、發行、私募或買賣，不得有虛偽、詐欺或其他足致他人誤
    信之行為，且明知證券商需經主管機關許可及發給許可證照
    後，方得營業，非證券商不得經營證券業務。被告為誘騙被
    害人購買蕃薯網公司之未上市股票，先以鍾逸芳、鍾進國、
    林素卿、寅○○、鄭佩欣、顏佩羽、午○○、李玉箐、陳圭
    美、董劍明、巳○○、黃明德等人頭，買進5785張蕃薯網公
    司之未上市股票，再向被害人戌○○、申○○、亥○○、酉
    ○○、壬○○、乙○○、癸○○、許聰雅、卯○○等人，以
    各種不實之資料，謊稱蕃薯網公司營運狀況良好，股票即將
    於93年6 月間上市，股價會上漲至每股60元至70元，而以股
    價行情及上市首日掛牌價未達每股30元附條件買回買賣契約
    書等方式，鼓吹戌○○等被害人購買蕃薯網公司未上市股票
    ，將鍾逸芳等人頭股東之蕃薯網公司未上市股票共計966 張
    ，以高於市價2.5 倍至3 倍之價格（按當時股價為8.2 元至
    10.6元之間），販賣給不知情之戌○○等被害人，並指示被
    害人將購買蕃薯網公司未上市股票之股款2613萬5000元，匯
    至被告所有之台新銀行、聯邦銀行帳戶及共犯陳映琦所有之
    台新銀行帳戶，致使被害人戌○○、申○○、亥○○、酉○○、壬○○、乙○○、癸○○、許聰雅、卯○○等人因遭詐
    欺而受有36萬元至753 萬元不等之損失，業據被害人戌○○
    、申○○、亥○○、酉○○、壬○○、乙○○、癸○○、許
    聰雅、卯○○等人指訴詳實，復有蕃薯網公司、中華戲谷公
    司、中華投資公司、技強公司之經濟部商業司公司登記資料
    4 份；蕃薯網公司人頭之股票交易記錄一覽表；賣出股票股
    東持有股票情形一覽表；92年10月2 日至93年3 月18日蕃薯
    網公司股票買賣價格一覽表；財政部財稅資料中心未上市證
    券資料繳款明細表；附條件買回買賣契約書；被害人購買股
    票單價一覽表；股票買賣股款資金流向一覽表及股票買賣股
    款資金流向傳票等在卷可稽。
  (二)被告復以網路報紙、雜誌廣告等方式，宣傳發布公司營運良
    好，將於93年6 月間上市等利多消息，再以不實之公司股價
    行情及上市首日掛牌價未達每股30元附條件買回買賣契約書
    等方式，鼓吹庚○○、辛○○、天○○、丁○○○、未○○
    、丙○○○○、甲○○○等被害人購買蕃薯網公司未上市股
    票，並將鍾逸芳等人頭股東之蕃薯網公司未上市股票共計21
    09張，以高於市價3 倍之價格，販賣給不知情之庚○○等被
    害人，並指示被害人將購買蕃薯網公司未上市股票之股款63
    27萬元，匯至被告所有之台新銀行、聯邦銀行帳戶及共犯陳
    映琦所有之台新銀行帳戶，致使被害人庚○○、辛○○、天
    ○○、丁○○○、未○○、丙○○○○、甲○○○等人因遭
    詐欺而受有15萬元至5469萬元不等之損失，亦據被害人庚○○、辛○○、天○○、丁○○○、未○○、丙○○○○、甲○○○等人指訴歷歷，並有蕃薯網廣告宣傳資料、附條件買
    回買賣契約書、被害人購買股票單價一覽表、92年10月2 日
    至93年3 月18日蕃薯網公司股票買賣價格一覽表、財政部財
    稅資料中心未上市證券資料繳款明細表等在卷可考，而被告
    於警詢中亦坦承販賣蕃薯網公司的興櫃股票約8 、9 千萬元
    等情。
  (三)被告又與共同被告辰○○（蕃薯網公司、技強公司負責人）
    、子○○（中華戲谷公司負責人）共謀，先後於89年12月21
    日及同年月22日投資6,000 萬元及933 萬元分別成立中華戲
    谷公司及技強公司，再於91年10月以轉投資子公司名義投資
    技強公司3,000 萬元及投資技強公司2,470 萬元，上開款項
    匯入後不久，即以轉投資子公司失敗為由，宣布技強公司等
    解散，藉此掏空蕃薯網公司資產5,470 萬元部分，亦有財政
    部財稅資料中心有關蕃薯網公司資產調查明細表、中華戲谷
    公司及技強公司股東名簿登記資料附卷為憑。而被告與共同
    被告辰○○共謀，將蕃薯網公司實收股款8,000 萬元、中華
    戲谷公司實收股款1010萬元、技強公司實收股款3010萬元募
    妥，分別匯入蕃薯網公司、中華戲谷公司及技強公司帳戶，
    經會計師簽證及經濟部商業司登記後，任由股東將上開實收
    股款收回，復有簽證委託書、查核報告書、經濟部商業司公
    司登記資料、股款繳納帳戶交易往來明細帳等在卷為憑。另
    被告與共同被告辰○○共謀偽刻寅○○、午○○、李玉箐（
    起訴書誤載為「己○○」）之印章及署名，將蕃薯網公司股
    票過戶至寅○○、午○○、李玉箐等三人名下，再訛以該三
    人名義賣予壬○○等人，有被害人寅○○、午○○、李玉箐
    等三人於警詢及偵查中所為指述、股票交易紀錄一覽表、股
    票買賣價格一覽表等可資為憑。
  (四)依檢察官提出上開證據所示，已足認被告涉有違反證券交易
    法第20條、同法第171 條第1 款、刑法第339 條第1 項、第
    342 條第1 項、第217 條第1 項、第216 條、第210 條，及
    公司法第9 條第1 項等罪，犯罪嫌疑重大。
四、至被告是否具備應予羈押事由部分，被告固辯稱，被告一直
    都與丑○○住在汐止市○○街26巷5 號3 樓，嗣因媒體大幅
    報導本案，被告為避免遭鄰居指指點點，才住在旅社蒐集本
    案相關資料，並以電話與丑○○聯絡，後來94年6 月8 日開
    庭交保後，就返回汐止上址居住，並非居無定所，為警拘提
    當天會住在新仕旅館，是因為剛好在馬偕醫院看病，看病之
    後就住在對面的新仕旅館云云。惟查，被告為警前往戶籍地
    即台南市○○街63號10樓之15執行搜索時，並未居住該處，
    復於94年6 月8 日在台北市○○○路新仕旅館705 室經警拘
    提到案等情，業經被告自承在卷，且有拘票一件在卷可佐。
    而被告更陳稱其案發後至94年6 月8 日前都住在各旅社，已
    足見被告無固定居所之事實。再者，同案被告丑○○於94年
    6 月16日檢察官偵訊中供稱：「（問：25日之後是否都跟戊○○在一起）沒有，我是看新聞之後跟戊○○聯絡，問他是
    否需要幫忙，他要我幫忙聯絡律師等事。（問：你到旅館看
    過他幾次）三次，都是不同的旅社」等語（見94年度偵字第
    10112 號卷第105 頁）。由同案被告丑○○所述，可見被告
    自94年5 月25日起至同年6 月16日檢察官訊問期日間，均未
    與同案被告丑○○同住，是被告辯稱其自94年6 月8 日交保
    後就與丑○○住在汐止云云，乃非實情，是被告雖有汐止居
    所，然並未實際居住該處，顯見被告於案發後無固定住居所
    ，有事實足認被告有逃亡之虞。況徵諸被告案發後並未出面
    與被害人處理本案，反藏身不同旅館，徵諸起訴書所載被害
    人受害金額龐大，益見被告有意逃匿規避刑責甚明。
五、再按法院就刑事訴訟法第101 條第1 項各款羈押原因所依據
    之事實，應告知被告及其辯護人，並記載於筆錄，刑事訴訟
    法第101 條第3 項固有明文，而該條項所規定之告知義務，
    屬於聽審原則之下，被告請求充分知悉訴訟相關資訊之權利
    ，方能有效行使充分表達意見之權利，進而當場提出抗辯、
    防禦，以便及時阻止過當或其他不合法要件之羈押，至於該
    告知義務之踐行時間，雖然刑事訴訟法並未明文規定，但解
    釋上應與一般之告知義務相同，即於宣示羈押裁定之前，先
    行告知被告及辯護人，以使其於審查程序時提出防禦，進而
    影響法院之決定，如果等待法院心證形成後，宣示羈押裁定
    之時，始為上揭告知，則已經喪失「及時防禦，並影響法院
    決定」之作用（參照學者林鈺雄著，刑事訴訟法上冊，2002
    年9 月版，第307 頁至第308 頁）。本院認被告戊○○符合
    刑事訴訟法第101 條第1 項第1 款所規定「有事實足認有逃
    亡之虞者」之要件，所依據之事實即為「被告戊○○無固定
    住居所」，業如前述，而本院於94年8 月22日當庭宣示羈押
    被告戊○○前，本院即依職權就被告戊○○無固定住居所之
    事實，詢問被告及辯護人之意見（即本院問：「為何之前居
    無定所？」），被告戊○○及其辯護人均當庭就本院所為該
    事實之詢問充分陳述意見，辯護人並就本院所為該事實之告
    知，當庭陳述被告戊○○並無逃亡之虞，本院甚且就被告戊○○是否與丑○○同住台北縣汐止市○○街26巷5 號3 樓等
    涉及逃亡之虞之重要情節再詳為詢問被告之意見，辯護人亦
    當庭提出意見，此等審理過程均記載於筆錄綦詳，有本院94
    年8 月22日筆錄在卷可憑（見該日筆錄第5 頁至第7 頁），
    則本院於宣示羈押裁定前，已將足認被告戊○○有逃亡之虞
    所依據之事實，告知被告戊○○及辯護人，並使被告戊○○
    當庭有效行使充分表達意見之權利，辯護人當場提出抗辯、
    防禦，且記載於筆錄甚明，揆諸前揭說明，本院所為上開審
    理程序，業已保障被告戊○○之攻擊防禦權，核與刑事訴訟
    法第101 條第3 項之規定無悖，併此敘明。
六、綜上所述，被告涉犯證券交易法第20條、同法第171 條第1
    款、刑法第339 條第1 項、第342 條第1 項、第217 條第1
    項、第216 條、第210 條，及公司法第9 條第1 項等罪嫌，
    犯罪嫌疑重大，且有事實足認有逃亡之虞，非予羈押，顯難
    進行審判，爰依刑事訴訟法第101 第1 項第1 款，裁定如主
    文。
中　　華　　民　　國　　94　　年　　8 　　月　　22　　日
                  刑事第十五庭  審判長法　官  林海祥
                                      法　官  朱敏賢
                                      法　官  汪怡君
上列正本證明與原本無異
如不服本裁定，應於裁定送達後五日內向本院提出抗告狀
                                      書記官  李郁禎
中　　華　　民　　國　　94　　年　　9 　　月　　2 　　日
